【裁判字號】    99,審交訴,9
【裁判日期】    990312
【裁判案由】    肇事遺棄罪等
【裁判全文】
臺灣桃園地方法院刑事判決             99年度審交訴字第9號
公  訴  人  臺灣桃園地方法院檢察署檢察官
被      告  乙○○  原名曾奕.
上列被告因肇事遺棄罪等案件，經檢察官提起公訴（98年度偵字
第20064 號、98年度偵字第22484 號），被告於準備程序進行中
，就被訴事實均為有罪之陳述，經本院告知簡式審判程序意旨，
並聽取當事人之意見後，本院合議庭裁定依簡式審判程序審理，
判決如下：
    主  文
乙○○意圖為自己不法之所有，而侵占離本人所持有之物，處罰
金新臺幣陸仟元，如易服勞役，以新臺幣壹仟元折算壹日；又攜
帶兇器竊盜，處有期徒刑捌月，扣案之鐵鎚壹支、螺絲起子壹支
均沒收；又因過失傷害人，處有期徒刑參月；又駕駛動力交通工
具肇事，致人傷而逃逸，處有期徒刑捌月。有期徒刑部分應執行
有期徒刑壹年伍月，扣案之鐵鎚壹支、螺絲起子壹支均沒收。
    事  實
一、乙○○(一)於97年間某日，在新竹市中華大學附近，拾獲丁○○所有於89年9 月11日晚上8 時許至同年月12日上午8 時25
    分間某時，在苗栗縣國道1 號頭份交流道旁某修車廠遭竊之
    車牌號碼BG-7051 號車牌2 面，竟意圖為自己不法之所有，
    以變易持有為所有之意思，予以侵占入己。(二)又意圖為自己
    不法之所有，於民國98年8 月26日上午7 時許，在新竹縣關
    西鎮○○街51號前，以其所有客觀上足以對人之生命、身體
    、安全構成威脅而具有危險性，可供兇器使用之鐵鎚及螺絲
    起子各1 支，竊取甲○○所有之車牌號碼CO-7592 號（起訴
    書誤載為CO-7052 號，應予更正）自用小客車得手後供己代
    步，並將拾獲之車牌號碼BG-7051 號車牌懸掛於上開竊得之
    自用小客車上，(三)俟於同年月26日上午某時起，駕駛上開竊
    得之自用小客車由桃園縣龍潭鄉○○路往新埔方向行駛，於
    上午8 時10分許，行經桃園縣龍潭鄉○○路03644 號電桿前
    時，本應注意汽車行駛時之行車速度，在未劃分向線或分向
    限制線之道路，時速不得超過40公里及應靠右行駛，以避免
    與對向來車發生行車事故，並應注意車前狀況，隨時採取必
    要之安全措施，且依當時天候晴、視距良好、無障礙物、路
    面乾燥無缺陷等客觀情狀，亦無不能注意情事，竟疏未注意
    ，竟未依速限靠右行駛且未注意車前狀況，撞擊騎乘車牌號
    碼FYU-288 號重型機車之丙○○，致丙○○倒地後受有腹部
    挫傷、兩側膝關節挫擦傷之傷害，(四)詎曾漢鈞駕駛上開自用
    小客車致丙○○受有傷害後，竟基於肇事逃逸之故意，為逃
    避刑責，竟未察看並救護丙○○，於其駕駛之上開自用小客
    車無法發動後即下車欲逃離現場，嗣經鄧弘良報警後當場查
    獲，並扣得鐵鎚及螺絲起子各1 支。
二、案經丙○○訴由桃園縣政府警察局龍潭分局報請臺灣桃園地
    方法院檢察署檢察官偵查起訴。
    理  由
一、本案被告乙○○所犯均為死刑、無期徒刑或最輕本刑為3 年
    以上有期徒刑以外之罪，其於本院準備程序中就前揭被訴事
    實均為有罪之陳述，經本院告知簡式審判程序之旨，並聽取
    當事人意見後，本院合議庭依刑事訴訟法第273 條之1 第1
    項規定，裁定由受命法官獨任進行簡式審判程序，合先敘明
    。
二、上揭犯罪事實，業據被告乙○○於本院審理時均坦承不諱，
    並經告訴人丁○○、甲○○、被害人即告訴人丙○○及證人
    鄧弘良分別於警詢、檢察訊問時陳述無訛，且有贓物領據（
    保管）單、贓物認領保管單、桃園縣政府警察局車輛尋獲電
    腦輸入單、車籍查詢- 基本資料詳細畫面、道路交通事故現
    場圖、道路交通事故調查報告表（一）、（二）、道路交通
    事故現場照片11張、龍潭敏盛醫院診斷證明書等在卷可稽，
    復有扣案鐵鎚及螺絲起子各1 支可資佐證，足認被告之任意
    性自白與事實相符而堪採信。按汽車在未劃分向線或分向限
    制線之道路，時速不得超過40公里及應靠右行駛；又按汽車
    行駛時，駕駛人應注意車前狀況，並隨時採取必要之安全措
    施，道路交通安全規則第93條第1 項第1 款、第95條第1項
    及第94條第3 項分別定有明文。被告係駕駛汽車之用路人，
    自應注意遵守上開規定，復依當時天候晴、視距良好、無障
    礙物、路面乾燥無缺陷等客觀情狀，此有前揭道路交通事故
    調查報告表（一）在卷可證，是被告亦無任何不能注意之情
    事，詎被告駕駛汽車行經上開路段，竟疏未注意未依速限靠
    右行駛且未注意車前狀，致與告訴人丙○○騎乘之機車發生
    碰撞，造成告訴人受有上揭傷害，被告自有應注意能注意而
    不注意之過失，故告訴人因本件車禍受傷，與被告之過失行
    為間具有相當因果關係，從而本件事證明確，被告犯行堪以
    認定，應依法論科。
三、按刑法第337 條所謂離本人所持有之物，係指物之離其持有
    ，非出於本人之意思，故除遺失物、漂流物外，凡非基於持
    有人之意思而喪失其持有者，均屬之（最高法院50年度台上
    字第2031號判例意旨參照）。查本件告訴人丁○○所有前揭
    BG-7051 號車牌2 面，係於89年9 月11日晚上8 時許至同年
    月12日上午8 時25分間之某時，在苗栗縣國道1 號頭份交流
    道旁某修車廠遭竊，自非所謂之遺失物或漂流物，應評價為
    離本人所持有之物甚明。是核被告乙○○事實欄一之(一)所為
    ，係犯刑法第337 條之侵占離本人持有物罪。公訴意旨認係
    犯侵占遺失物罪，尚有誤會，惟就侵占「遺失物」與「離本
    人所持有之物」二者而言，內容雖有不同，所犯法條款項則
    同一，同屬刑法第337 條之犯行，自毋庸變更起訴法條，附
    此敘明；事實欄一之(二)所為，係犯同法第321 條第1 項第3
    款之攜帶兇器加重竊盜罪；事實欄一之(三)所為，係犯同法第
    284 條第1 項前段之過失傷害罪；事實欄一之(四)所為，係犯
    同法第185 條之4 之肇事逃逸罪。又被告所犯上開4 罪，犯
    意個別，行為互殊，應予分論併罰。爰審酌被告犯罪動機、
    目的、手段，所侵占及竊取財物之價值，於肇事後，對被害
    人不為救助，逕欲逃離現場，所為實不足取，兼衡其犯後坦
    承犯行及犯後態度尚可等一切情狀，分別量處如主文所示之
    刑，並就有期徒刑部分合併定其應執行之刑，且就罰金部分
    諭知易服勞役之折算標準，以資懲儆。至扣案鐵鎚及螺絲起
    子各1 支，均為被告所有供本件竊盜犯行所用之物，爰依刑
    法第38條第1 項第2 款規定，均諭知宣告沒收。
據上論斷，應依刑事訴訟法第273 條之1 第1 項、第299 條第1
項前段，刑法第337 條、第321 條第1 項第3 款、第284 條第1
項前段、第185 條之4 、第51條第5 款、第42條第3 項、第38條
第1 項第2 款，刑法施行法第1 條之1 第1 項、第2 項前段，判
決如主文。
本案經檢察官潘怡華到庭執行職務。
中    華    民    國    99    年     3    月    12    日
                        刑事庭    法  官  劉為丕
以上正本證明與原本無異。
如不服本判決，應於判決送達後10日內向本院提出上訴狀（應附
繕本），其未敘述上訴理由者，應於上訴期間屆滿後20日內補提
理由書狀於本院，上訴於臺灣高等法院。
                                  書記官  陳淑瓊
中    華    民    國    99    年     3    月    12    日
附錄本案論罪科刑法條：
中華民國刑法第337 條
意圖為自己或第三人不法之所有，而侵占遺失物、漂流物或其他
離本人所持有之物者，處五百元以下罰金。
中華民國刑法第321條第1項
犯竊盜罪而有左列情形之一者，處6月以上、5年以下有期徒刑：
一、於夜間侵入住宅或有人居住之建築物、船艦或隱匿其內而犯
    之者。
二、毀越門扇、牆垣或其他安全設備而犯之者。
三、攜帶兇器而犯之者。
四、結夥三人以上而犯之者。
五、乘火災、水災或其他災害之際而犯之者。
六、在車站或埠頭而犯之者。
中華民國刑法第284條第1項
因過失傷害人者，處六月以下有期徒刑、拘役或五百元以下罰金
，致重傷者，處一年以下有期徒刑、拘役或五百元以下罰金。
中華民國刑法第185條之4
駕駛動力交通工具肇事，致人死傷而逃逸者，處六月以上五年以
下有期徒刑。

司法院資訊處製作；財團法人民間司法改革基金會備份。
